
# Eda post collapse

* carga de creditos y limpieza
* carga de collapse

```{r include=FALSE}
flag_veces_seguidas <- function(hot, veces) {
  strikes <- rle(hot)
  strikes$values <- strikes$lengths > veces & strikes$values
  rep(strikes$values, strikes$lengths)
}
```

```{r, include=FALSE}
library(feather)
library(tidyr)
library(dplyr)
```

```{r}
creditos <- read_feather("../pipeline/preprocess/output/design_matrix_20180823_prod.feather")

limpieza <- read_feather("../pipeline/preprocess/output/limpieza_20180823_prod.feather")

collapse <- read_feather("../pipeline/wrangle_train/output/collapse_train_20180823_prod.feather")
```


```{r}
colocadoras_descriptors <- limpieza %>%
  filter(ex_preprocess == 0) %>% 
  select(pkcolocadora,  
         min_fecha, 
         max_fechaCorteDespues, 
         num_indices_total, 
         num_indices_saldo, 
         indice_primer_saldo, 
         indice_ultimo_saldo)

rm(limpieza)
```

```{r}
colocadoras <- colocadoras_descriptors$pkcolocadora

creditos %<>%
  filter(pkcolocadora %in% colocadoras) %>% 
  filter(fechaCorteDespues >= as.Date("2013-02-08")) %>% 
  mutate(porc_rescate = rescate / minimoPagar, 
         porc_impuntual = impuntual / minimoPagar, 
         porc_puntual = puntual / minimoPagar) %>% 
  mutate(porc_rescate_hot = (porc_rescate > 0.5), 
         porc_lco_hot = (porc_impuntual > 0.90 | porc_rescate > .90))
```

```{r}
head(collapse)
```

```{r}
dim(collapse)
```

## min_fecha

```{r}
summary(as.factor(collapse$min_fecha))
```

## max_fecha

```{r}
summary(as.factor(collapse$max_fechaCorteDespues))
```

* renglones por colocadora

```{r}
xx <- collapse %>% group_by(pkcolocadora) %>% summarize(num = n())
hist(xx$num)
```

## fechaCorte

* renglones por fecha de corte

```{r}
xx <- collapse %>% group_by(fechaCorte) %>% summarize(num = n())
hist(xx$num)
```

```{r}
plot(xx$fechaCorte, xx$num, type = "l")
```

## saldo_prom_decay

```{r}
summary(collapse$saldo_prom_decay)
sum(collapse$saldo_prom_decay < 0)
colocadoras <- unique(collapse$pkcolocadora[collapse$saldo_prom_decay < 0])
length(colocadoras)
#creditos[creditos$pkcolocadora %in% colocadoras, ] %>% View()
```

* vemos creditos con saldo_prom_decay mayor a 400,000

```{r}
summary(collapse$saldo_prom_decay)
sum(collapse$saldo_prom_decay > 400000)
colocadoras <- unique(collapse$pkcolocadora[collapse$saldo_prom_decay > 400000])
length(colocadoras)
#creditos[creditos$pkcolocadora %in% colocadoras, ] %>% View()
```

## dias_despues_fechaPago_prom_decay

```{r}
summary(collapse$dias_despues_fechaPago_prom_decay)
```

## dias_despues_fechaCorte_prom_decay

```{r}
summary(collapse$dias_despues_fechaCorte_prom_decay)
```

```{r}
hist(collapse$dias_despues_fechaCorte_prom_decay - collapse$dias_despues_fechaPago_prom_decay)
```

## porc_puntual_prom_decay

```{r}
summary(collapse$porc_puntual_prom_decay)
sum(collapse$porc_puntual_prom_decay >= 2)
colocadoras <- unique(collapse$pkcolocadora[collapse$porc_puntual_prom_decay >= 2])
length(colocadoras)
# creditos %>% 
#   select(pkcolocadora, 
#          minimoPagar, puntual, impuntual, rescate, 
#          porc_puntual, porc_impuntual, porc_rescate) %>% 
#   filter(pkcolocadora %in% colocadoras) %>% 
#   View()
```

## porc_puntual

```{r}
sum(creditos$porc_puntual==Inf, na.rm = TRUE)
sum(creditos$porc_puntual<0, na.rm = TRUE)
sum(creditos$porc_puntual>2, na.rm = TRUE)

summary(creditos$porc_puntual[creditos$porc_puntual<Inf])
summary(creditos$porc_puntual[creditos$porc_puntual<0])
summary(creditos$porc_puntual[creditos$porc_puntual>2 & creditos$porc_puntual<Inf])

# creditos %>% 
#   select(pkcolocadora, 
#          minimoPagar, puntual, impuntual, rescate, 
#          porc_puntual, porc_impuntual, porc_rescate) %>% 
#   filter(porc_puntual > 2) %>% 
#   View()
```

## label_dias_despues_fechaPago_prom

```{r}
hist(collapse$label_dias_despues_fechaPago_prom)
```

```{r}
hist(collapse$label_dias_despues_fechaPago_prom[collapse$label_dias_despues_fechaPago_prom < 20 & collapse$label_dias_despues_fechaPago_prom > 0])
```

```{r}
quantile(collapse$label_dias_despues_fechaPago_prom[collapse$label_dias_despues_fechaPago_prom > 0], na.rm = TRUE)
```


* El triángulo

```{r}
hist(creditos$dias_despues_fechaPago[creditos$dias_despues_fechaPago <20 & creditos$dias_despues_fechaPago > 0])
```

```{r}
quantile(creditos$dias_despues_fechaPago[creditos$dias_despues_fechaPago > 0], na.rm = TRUE)
quantile(creditos$dias_despues_fechaPago[creditos$dias_despues_fechaPago > 1], na.rm = TRUE)
```


## valeSum

```{r}
# collapse %>% 
#   group_by(fechaCorte) %>% 
#   summarize(valeSum_na = sum(is.na(valeSum)), 
#             num = n(), 
#             porc = valeSum_na / num)
```

