<!-- # Methods -->

<!-- We describe our methods in this chapter. -->

# Anexo

## Decaimento Geométrico{#decaimiento}

Aquí presentaremos un método para obtener series diarias de pesos monotónicos decrecientes con un half-life de $m$ días. Esto significa que buscamos una serie $w = (w^T, w^{T-1}, \dots, w^1)$ de pesos diarios tal que $w^t \geq w^{t-1}$, $\sum w^t = 1$ y que además se cumplan dos condiciones:

* $\sum^T_{k=m} w^k \leq 1/2$ 
* $\sum^m_{k=1} w^k \leq 1/2$

Para esto **nos basaremos en una distribución geométrica** en donde $X$ que es el número de fracasos antes del primer éxito con soporte en $\{1, 2, 3, \ldots\}$. Si $X\sim\text{Geom}(p)$ entonces $\Pr[X = k] = p(1-p)^{k-1}$ y la probabilidad acumulada hasta $x$ está dada por $\sum^x_{k=1}\Pr[X=k]$. Usando la serie geométrica tenemos que

$$
\begin{aligned}
\sum^x_{k=1}\Pr[X=k] & =
\sum^x_{k=1}p(1-p)^{k-1} \\
 &= p\sum^{x-1}_{k=0}(1-p)^k \\
 &= p\frac{1-(1-p)^x}{1-(1-p)}=
1-(1-p)^x
\end{aligned}
$$

Dado un half-life $m$, contruyamos una variable aleatoria $Y$ que tiene distribución geométrica truncada y cuya mediana es $m$: 

* Si $Y$ tiene una distribución geométrica truncada, entonces tiene soporte finito $\{1, 2, 3, \ldots, T\}$ y su función de probabilidad es $\Pr[Y = k] = \Pr[X=k|X \leq T] = \frac{1}{C}\Pr[X=k]$ donde $C=\sum^T_{k=1}\Pr[X=k]$. Esto es

$$
\begin{aligned}
\Pr[Y=k] & = \Pr[X=k|X \leq T] \\
& = \frac{\Pr[X=k]}{\sum^T_{k=1}\Pr[X=k]} & \\
& = \frac{p(1-p)^{k-1}}{\sum^T_{k=1}p(1-p)^{k-1}}  = 
\frac{p(1-p)^{k-1}}{1-(1-p)^T}
\end{aligned}
$$

* Si la mediana de $Y$ es $m$, entonces buscamos aquella $p$ que cumpla que $\sum^m_{k=1}\Pr[Y=k] = 1/2$. Esto es


$$
\begin{aligned}
\sum^m_{k=1}\Pr[Y=k] & = \frac{1}{C}\sum^m_{k=1}\Pr[X=k] \\
& = \frac{\sum^m_{k=1}p(1-p)^{k-1}}{\sum^T_{k=1}p(1-p)^{k-1}} \\
& = \frac{\sum^{m-1}_{k=0}(1-p)^k}{\sum^{T-1}_{k=0}(1-p)^k} =
\frac{1-(1-p)^m}{1-(1-p)^T}= 1/2
\end{aligned}
$$

No existe una solución analítica para $p$, pero podemos obtener soluciones numéricas; existirá una solución siempre y cuando $m\in (0,T/2)$, con $p \to 0$ si $m\to T/2$ y $p\to 1$ si $m\to 0$. 
 
Supongamos que tenemos $T = 1000$ y $m = 45$, **¿bajo qué $p$ la distribución de $Y$ acumula $0.5$ en $m$?** La solución es $p=0.0153$ como se muestra en la \@ref(fig:pesos).

```{r, pesos, echo=FALSE, fig.align="center", fig.pos="H", fig.cap="La solución p"}
T = 1000
m = 45

median_p <- function(p) (1-(1-p)^m) / (1-(1-p)^T) - 0.5
s <- uniroot(median_p, c(0.000001,0.999999))
p <- s$root

pseq = seq(0.000001, 0.999999, length.out = 1000)
plot(pseq, median_p(pseq), type = "l")
abline(h = 0.0)
abline(v = p, col = "red")
```

Con esto, proponemos la serie de pesos $w$ tal que

* $w^T \rightarrow \Pr[Y = 1]$
* $w^{T-1} \rightarrow \Pr[Y = 2]$
* $\vdots$
* $w^1 \rightarrow \Pr[Y = T]$

En la figura \@ref(fig:geometricos) se muestra la serie de pesos con decaimento geométrico con $T = 1000$ y $m = 45$. La línea vertical se encuentra sobre el half-life $m$ donde se acumula el 50% de los pesos.

```{r, geometricos, echo=FALSE, fig.align="center", fig.pos="H", fig.cap="Ejemplo con T = 1000 y m = 45"}
k <- 1:T
w <- p * (1-p)^{k-1} / (1-(1-p)^T)
plot(w, type = 'l')
abline(v=m, col = "red")
```

## Lista de Variables{#features}

A continuación listamos las veinte variables con las que se entrenó el Gradient Boosting Classifier cuyas predicciones arrojaron el mejor desempeño.

* `antiguedad` - antigüedad de los cliente en cada corte. 
* `saldoActual` - saldo de los cliente en cada corte.
* `saldo_prom_decay3` - promedios móviles del saldo histórico, ponderados con decaimiento geométrico y half-life de tres cortes.
* `saldo_sd_decay3` - desviaciones estándar de los saldos históricos, ponderados con decaimiento geométrico y half-life de tres cortes.
* `diff_saldo` - diferencias entre el valor del saldo en una fecha de corte y el saldo en la fecha de corte anterior. 
* `diff_saldo_prom_decay3` - promedios móviles de las diferencias en el saldo, ponderados con decaimiento geométrico y half-life de tres cortes.
* `diff_saldo_sd_decay3` - desviaciones estándar de las diferencias en el saldo, ponderados con decaimiento geométrico y half-life de tres cortes.
* `dias_despues_fechaPago` - momento de pago de los cliente en cada corte.
* `dias_despues_fechaPago_prom_decay3` - promedios móviles del momento de pago histórico, ponderado con decaimiento geométrico y half-life de tres cortes.
* `dias_despues_fechaPago_sd_decay` - desviaciones estándar de los momentos de pago históricos, ponderados con decaimiento geométrico y half-life de tres meses.
* `porc_puntual` - porcentaje puntual del pago de los clientes en cada corte.
* `porc_puntual_prom_decay` - promedios móviles (con decaimiento geométrico y half-life de tres meses) del porcentaje puntual de los pagos. 
* `porc_puntual_sd_decay` - desviaciones estándar del porcentaje puntual de los pagos, ponderados con decaimiento geométrico y half-life de tres meses.
* `porc_mora` - suma del porcentaje impuntual y de rescate en el pago de los clientes en cada corte.
* `porc_mora_prom_decay3` - promedios móviles (con decaimiento geométrico y half-life de tres cortes) del porcentaje en mora de los pagos.
* `porc_mora_sd_decay3` - desviaciones estándar del porcentaje en mora de los pagos, ponderados con decaimiento geométrico y half-life de tres cortes.
* `dias_puntual_prop_decay` - proporción (con decaimiento geométrico y half-life de tres meses) de cortes con abonos puntuales.
* `dias_puntual_sd_decay` - desviaciones estándar de la proporción de cortes con abonos puntuales, ponderados con decaimiento geométrico y half-life de tres mesesm
* `dias_mora_prop_decay3` - proporción (con decaimiento geométrico y half-life de tres cortes) de cortes con abonos impuntuales o de rescate.
* `dias_mora_sd_decay3` - desviaciones estándar de la proporción de cortes con abonos impuntuales o de rescate de los clientes, ponderados con decaimiento geométrico y half-life de tres cortes.

En github \<ref\> se encuentra el código con el que se construyeron todas estas variables. 