<!-- # Methods -->

<!-- We describe our methods in this chapter. -->


# Introducción {#intro}

Un banco buscó a un grupo de científicos de datos con un problema en mente: pedirles ayuda para minimizar la impuntualidad de pago de sus clientes. 

La calidad de cartera del banco había disminuido en los últimos años. Se había seguido una estrategia reactiva en la que se destinaban muchos recursos al área de cobranza y se habían descuidado las herramientas preventivas. Era momento de cambiar el curso.

La intuición detrás del proyecto es que en al identificar las causas o síntomas de la morosidad, es posible acercarse a los clientes antes de que dejen de pagar y, por otro lado, limitarles la capacidad de aumentar su créditos. 

La capacidad de predecir la impuntualidad o el impago repercute directamente en la calidad de la cartera del banco. Esto es especialmente cierto cuando se tienen clientes que aumentan el valor de su crédito para ayudarse a cubrir su deuda anterior.

...

< dar más detalle de descripción de negocio y descripción de proyecto >

< mencionar que en este proyecto se trabaja con créditos revolventes >

...

## Historias de crédito

Podemos pensar en un crédito como un conjunto de series de tiempo -saldo, intereses, pagos- que corresponden a un acreditado. Las series de tiempo de personas con buen historial crediticio comparten ciertos patrones, lo mismo ocurre para personas que son impuntuales o para las que están próximas a dejar de pagar. 

Para familiarizarnos con esto, lo primero que haremos es entender cómo se "ven" los créditos con unos ejemplos. En la figura \<ref\> tenemos representado un acreditado que cumple puntualmente con sus pagos. Una línea representa el valor del saldo del crédito en el tiempo; la otra, la suma de los montos abonados puntualmente en cada fecha de pago.  

```{r, echo = FALSE}
colocadora_ej <- 31201

creditos %>%
  filter(pkcolocadora == colocadora_ej) %>%
  select(fechaCorte, saldoActual, puntual) %>% 
  rename(date = fechaCorte) %>% 
  gather(key, value,-date) %>%
  ggplot(aes(x = date, 
             y = value,
             colour = key)) +
    geom_line()
```

Como vemos el cliente mantiene un saldo aproximado de \$40,000 por un año, desde julio 2016 hasta julio 2017. En septiembre del 2017 incrementa el monto de su crédito a casi \$80,000, de ahí en adelante decide liquidar el crédito por lo que el saldo decrece poco a poco y se va acercando a cero. Este acreditado siempre hizo pagos puntuales.

El siguiente ejemplo representa un acreditado que realiza pagos impuntuales. La figura \<ref\> contiene una tercera línea que representa los montos abonados impuntualmente en cada periodo. 

```{r, echo = FALSE}
colocadora_ej <- 47399

creditos %>%
  filter(pkcolocadora == colocadora_ej) %>%
  select(fechaCorte, saldoActual, puntual, impuntual) %>% 
  rename(date = fechaCorte) %>% 
  gather(key, value,-date) %>%
  ggplot(aes(x = date, 
             y = value,
             colour = key)) +
    geom_line()
```

Este acreditado aumentó el monto de su crédito tanto en octubre como en abril y, a diferencia del caso anterior, no todos sus abonos son puntuales. Como vemos, en varias ocasiones el valor de los abonos impuntuales es mayor a cero.

```{r, include=FALSE}
median_saldo <- creditos %>% 
  mutate(date = mltools::date_factor(fechaPago, type = "yearquarter")) %>% 
  filter(date == "2018 Q1") %>% 
  pull(saldo_prom_decay) %>% median()
```

Los créditos que el Banco otorga son revolventes y en el primer trimestre de 2018 tenían un saldo promedio de `{r} prettyNum(median_saldo, big.mark = ",", digits = 2)` MXN. La distribución del saldo se muestra en la figura \<ref\>. Como es usual para los saldos, tenemos una distribución con sesgo a la derecha.

```{r, echo=FALSE}
creditos %>% 
  mutate(date = mltools::date_factor(fechaPago, type = "yearquarter")) %>% 
  filter(date == "2018 Q1") %>% 
  ggplot(aes(saldo_prom_decay, stat(density))) + 
  geom_histogram(bins = 50)
```

¿Cuál es la diferencia entre “pago diferido”, “reestructura” y “convenio de salida”
Pago diferido y reestructura son herramientas de rescate que se le dan a distribuidoras que tienen la intención de seguir formando parte de ConCrédito. Es posible que sigan colocando.
Convenio se aplica únicamente a las colocadoras que ya no seguirán formando parte de ConCrédito

Veamos algunos ejemplos de comportamiento de pago en función del momento en que ocurre la fecha de abono.

LA CALIDAD PUNTUAL ...
